【裁判字號】    89,上易,2008
【裁判日期】    891128
【裁判案由】    傷害
【裁判全文】
台灣高等法院台中分院刑事判決                  八十九年度上易字第二八號
    上  訴  人
    即  被  告  乙○○
右上訴人因傷害案件，不服臺灣南投地方法院八十八年度易字第二八０號中華民國八
十九年七月二十八日第一審判決（起訴案號：臺灣南投地方法院檢察署八十九年度偵
字第一二九八號），提起上訴，本院判決如左：
      主  文
原判決撤銷。
乙○○無罪。
      理  由
一公訴意旨略以：被告乙○○因告訴人丙○○之母吳秀祝檢舉其配偶陳雯英經營六
    合彩賭博發生口角，心生不滿，而於民國八十九年二月二十九日十二時十分許，
    駕駛車輛經過南投縣竹山鎮○○路○段竹山橋南端時，見丙○○在該處，竟基於
    傷害之犯意，下車持黑色角鐵一支毆打丙○○手指、胸部及臀部等處，致丙○○
    受有右中指遠端指骨骨折、右胸及左臀部挫傷等傷害，因認被告涉有刑法第二百
    七十七條第一項之傷害罪嫌。
二、按犯罪事實應依證據認定之，無證據不得推定其犯罪事實；又不能證明被告犯罪
    或其行為不罰者，應諭知無罪之判決，刑事訴訟法第一百五十四條第三百零一
    條第一項分別定有明文。又認定犯罪事實所憑之證據，無論其為直接或間接證據
    ，在訴訟上之證明均須於通常一般之人均不致有所懷疑而得確信其為真實之程度
    ，始得據為有罪之認定，倘其證明尚未達到此一程度而有合理之懷疑存在，以致
    無從形成對被告不利之確信時，依據罪疑利益歸於被告之法則，即應儘先為有利
    被告之判斷，不得徒憑主觀上之臆測遽行排除有利於被告之可能，最高法院七十
    六年臺上字第四九八六號著有判例足參。又，告訴人之告訴，係以使被告受刑事
    訴追為目的，是其陳述是否與事實相符，仍應調查其他證據以資審認，最高法院
    五十二年台上字第一三零零號判例著有判例。
三、公訴意旨認被告涉有傷害罪嫌，係以：(1)告訴人丙○○之指訴及告訴人確受有上
    開傷害之診斷証明書。(2)被告於案發當日中午十二時左右，離開劉九榕之機車行
    ，以該機車行距離案發地點一百多公尺之距離，告訴人所指案發時間為十二時十
    分許，時間上極為吻合等情為其論據。訊據被告堅決否認有傷害犯行，辯稱：(1)
    告訴人所指案發地點係省道台三線在竹山市區○○○○○道，但路寬僅十二公尺
    ，且距離告訴人及被告住處各約六、七十公尺，如確有傷害情事，必引起交通阻
    塞及圍觀，然居住附近之證人劉九榕、黃威嘉、吳紹督、李清涼、林文亮等人於
    原審時均證稱：不知當日衝突情形，亦未聽到有打架之傳聞等語。(2)被告於當日
    中午十二時自劉九榕所經營之機車行離開後，至竹山鎮○○路一四八號台中區中
    小企業銀行辦理轉帳，依存摺存款取款憑條之記載，辦理完畢時間為八十九年二
    月二十九日十二時十九分二十二秒，以該行距離劉九榕之機車行一公里計算，被
    告不可能於當日十二時十分在案發地點毆打告訴人等語。
四、本院查：
  (一)被告及其配偶陳雯英與告訴人間因財務問題，迭有糾紛：被告之配偶陳雯英以其
    與告訴人間之財務糾紛，對被告提出詐欺告訴，經本院於八十九年四月二十五日
    ，以八十九年上易字第五七三號判處被告無罪確定在案。告訴人之母則另對陳雯
    英提出經營六合彩之賭博告發 (陳雯英及告訴人丙○○同列被告)，此部分亦據
    本院於八十九年六月十四日，以八十九年上易字第八二三號判處無罪確定。告訴
    人另因誣告陳雯英教唆傷害事件，於八十九年八月三十日，經原審法院以八十九
    年度訴字第二三二號判處告訴人有期徒刑五月緩刑二年等情，有上開各該判決書
    影本附卷可考。告訴人與被告間既因積怨已深，且迭次提出訴訟，本院無法排除
    兩方均有藉不當之訴訟手段，達報復目的之可能。
  (二)告訴人因受有右中指遠端指骨骨折、右胸及左臀部挫傷等傷害，而於八十九年二
    月二十九日至慈山醫院取具診斷証明書一節，固據告訴人提出該診斷証明書附卷
    可憑。惟此項傷害是否究為被告所為，除告訴人之指訴外，並無其他證據足資證
    明，即告訴人於本院訊問時亦陳稱：本件傷害確為被告所為，但除伊外，並無其
    他人證等語。且告訴人於原審審理時指稱，伊受傷流血後曾向李清良之弟李文亮
    借水洗手，李文亮於當日傍晚且至伊家中，表示不要與人打架云云，然經原審傳
    訊證人李文亮結果，證人否認上情，有審判筆錄可參。而證人劉九榕、黃威嘉、
    吳紹督、李清涼等人分別於警訊及偵查中，亦均不能證明被告傷害事實之有無。
    固然，依事理而言，證人等或為避免捲入雙方爭端，就事實之陳述有保留可能，
    然無論原因為何，就證據而言，本件除告訴人之指訴外，並無其他證據足資證明
    被告為本件傷害犯行，應屬明確。
  (三)至被告所指，其於當日中午十二時自劉九榕所經營之機車行離開後，至竹山鎮○
    ○路一四八號台中區中小企業銀行辦理轉帳，依存摺存款取款憑條之記載，辦理
    完畢時間為八十九年二月二十九日十二時十九分二十二秒，以該行距離劉九榕之
    機車行一公里計算，被告不可能於當日十二時十分在案發地點毆打告訴人等語，
    固據被告提出之台中區中小企業銀行存摺存款取款憑條影本可證，然：I依該影
    本之記載，該帳戶係被告配偶陳雯英所有，即在事理上，任何經陳雯英授權之人
    ，均可代理至銀行辦理該事務。II經本院向該銀行調取當日之銀行錄影帶及傳訊
    銀行辦理人員丁○○，分別因逾越銀行保留錄影帶之期限及證人因身體情況未到
    庭而無法證明被告是否確有親自前往辦理，惟無論此部分之事實如何，本件既因
    乏證據積極證據證明被告有傷害行為，則被告此項辯解即無繼續調查之必要。
  (四)至公訴意旨所指，被告於案發當日中午十二時左右，離開劉九榕之機車行，以該
    機車行距離案發地點一百多公尺之距離，告訴人所指案發時間為十二時十分許，
    時間上極為吻合云云，係屬臆測之詞，非認定犯罪之積極證據。
五、綜上所述，公訴人所舉證據既因僅有告訴人之指訴而不足以證明被告確有傷害犯
    行，本院盡調查能事，復查無其他積極證據足資證明被告犯罪，不能證明被告犯
    罪依法自應為無罪之諭知。原審未查，遽為被告有罪之判決，尚有未洽，應予撤
    銷改判，為被告無罪之判決。
六、據上論結，應依刑事訴訟法第三百六十九條第一項前段、第三百六十四條、第三
    百零一條第一項，判決如主文。
本案經檢察官甲○○到庭執行職務。
中      華      民      國    八十九     年      十一     月    二十八  日
                                  臺灣高等法院臺中分院刑事第四庭
                                        審判長法  官  洪  耀  宗
                                              法  官  吳  重  政
                                              法  官  劉  登  俊
右正本證明與原本無異。
不得上訴。
                                              書記官  吳  麗  慧
中      華      民      國    八十九     年      十一     月    二十九  日
                                                                        Ｉ


司法院資訊處製作；財團法人民間司法改革基金會備份。
